【裁判字號】    89,簡上,81
【裁判日期】    890222
【裁判案由】    就業服務法
【裁判全文】
臺灣臺北地方法院刑事判決                          八十九年度簡上字第八一號
    上  訴  人
    即  被  告  甲○○
    選任辯護人  何乃隆
右上訴人即被告因違反就業服務法案件，不服本院台北簡易庭八十八年度北簡字第一
六九七號，中華民國八十九年二月二十二日所為第一審簡易判決（聲請簡易判決處刑
案號：台灣台北地方法院檢察署八十八年度偵字第一六三七九號）提起上訴，本院管
轄第二審之合議庭判決如左：
    主      文
原判決撤銷。
甲○○違反雇主不得聘僱許可失效之外國人之規定，其聘僱人數為一人，科罰金新臺
幣參萬元，如易服勞役，以新臺幣玖佰元即銀元參佰元折算壹日。
    事      實
一、甲○○明知就業服務法業於民國八十一年五月八日公布，同年月十日施行，依該
    法第五十三條第一款規定，雇主不得聘僱許可失效之外國人，竟自八十六年十月
    一日起至同年十一月底某日止，以每月薪資新台幣一萬八千元之代價，擅自非法
    聘僱原由楊憶萍合法申請許可入境在台北市大安區○○○路○段二一六巷五十四
    號二樓之一從事家庭監護工工作，聘僱期限自八十五年七月二十七日起至八十七
    年七月二十六日止，嗣於八十六年九月二十一日起因連續曠職三日失去聯繫，並
    於八十六年十月三日經行政院勞工委員會以台八十六勞職外字第０六一五０七四
    號函溯自八十六年九月二十四日起撤銷聘僱許可而許可失效之菲律賓籍外國人Ｍ
    ＡＤＩＮＡ  ＰＡＴＲＩＣＩＡ一人，在台北市○○○路○段一九六號三樓其所
    經營之安平殯儀有限公司內從事清潔、打掃及照顧其生活起居之工作。迨於八十
    八年六月十二日十八時十五分許在台北市○○路○段、鄭州路口處為警查獲ＭＡ
    ＤＩＮＡ  ＰＡＴＲＩＣＩＡ，依之供述得悉上情。
二、案經台北市政府警察局大同分局報請台灣台北地方法院檢察署檢察官偵查聲請簡
    易判決處刑。
    理      由
一、訊據上訴人即被告甲○○對於右揭時、地聘僱該菲律賓籍外國人ＭＡＤＩＮＡ
    ＰＡＴＲＩＣＩＡ從事清潔、打掃及照顧其生活起居之事實供認不諱，惟辯稱：
    聘僱該外勞時並不知係違法行為，待知悉時即將該外勞辭退云云。經查：右揭事
    實，業據其聘僱之菲律賓籍外國人ＭＡＤＩＮＡ  ＰＡＴＲＩＣＩＡ在警訊中證
    述明確，復有行政院勞工委員會八十五年四月二十二日台八十五勞職外字第００
    五三三五號函、該菲律賓籍外國人之護照影本、居留外僑作業外勞詳細資料及行
    政院勞工委員會八十九年五月三十一日台八十九勞職外字第０二一四二二二號函
    暨檢附之相關資料等件附卷足稽，事證已臻明確。至被告所辯聘僱該外勞時並不
    知係非法行為一節，按「不得因不知法律而免除刑事責任。但按其情節得減輕其
    刑。如自信其行為為法律所許可而有正當理由者，得免除其刑。」，刑法第十六
    條定有明文，矧被告於本院審理中自承係陸軍官校專修班畢業（見本院八十九年
    八月三日訊問筆錄），依其智識能力，自難以不知法律而主張免責；再就業服務
    法係於八十一年五月八日由總統公布，同年月十日施行，迄本案即八十六年十月
    間被告非法聘僱該外國人時，該法令業已施行逾五年，被告焉能以其不知法律而
    免除刑事責任，是被告前開所辯，均無足卸其罪責，亦無減輕或免除其刑之事由
    ，是本件事證明確，被告犯行堪予認定，應予依法論科。
二、按外國人未經雇主申請許可，不得在中華民國境內工作；雇主不得聘僱或留用未
    經許可或許可失效之外國人，就業服務法第四十二條、第五十三條第一款分別定
    有明文。又同條第三款所謂未經許可聘僱他人所申請聘僱之外國人，凡指派所聘
    僱之外國人從事未經申請許可以外之工作，或使其受聘僱於為其申請許可以外之
    雇主者，皆屬之（最高法院八十三年度台非字第五三號判決可資參照）。本件被
    告所聘僱之菲律賓籍外國人ＭＡＤＩＮＡ  ＰＡＴＲＩＣＩＡ原為楊憶萍合法申
    請聘僱許可入境在台北市大安區○○○路○段二一六巷五十四號二樓之一從事家
    庭監護工工作，聘僱期限自八十五年七月二十七日起至八十七年七月二十六日止
    之外國人，嗣於八十六年九月二十一日起該外國人因連續曠職三日失去聯繫，並
    於八十六年十月三日經行政院勞工委員會以台八十六勞職外字第０六一五０七四
    號函溯自八十六年九月二十四日起撤銷該外國人之申請聘僱許可，有居留外僑作
    業外勞詳細資料及行政院勞工委員會八十九年五月三十一日台八十九勞職外字第
    ０二一四二二二號函暨檢附之相關資料等件在卷可考，故被告甲○○於八十六年
    十月一日起聘僱該外國人時，該聘僱許可業已失效而屬許可失效之外國人。本件
    被告聘僱許可失效之外國人工作，其人數為一人，核其所為係違反就業服務法第
    五十三條第一款規定，應依同法第五十八條第一項前段處斷。原審據以論罪科刑
    ，固非無見，惟原審判決之犯罪事實引用檢察官聲請簡易判決處刑書之記載，認
    被告僱用該菲律賓籍外國人之時間係八十六年十一月至十二月間，尚有未洽；且
    本件被告係聘僱許可失效之外國人，而非未經許可之外國人，業如前述，原審判
    決引用檢察官聲請簡易判決處刑書之記載認定被告係違反就業服務法第五十三條
    第一款之雇主不得聘僱未經許可之外國人之規定，顯與事實不符；再原審判決於
    據上論斷欄引用就業服務法第五十三條第一項，而未引用就業服務法第五十八條
    第一項前段，核均有未洽。被告以原審判決刑度過重並請求予以緩刑之宣告為由
    ，執此指摘原判決不當，為無理由，惟原審判決既有上開可議之處，自屬無可維
    持，自應由本院合議庭將原判決予以撤銷改判。爰審酌被告之素行、犯罪動機、
    目的、手段、聘僱該外國人之時間、其生活狀況、智識程度、所生危害暨犯罪後
    態度等一切情狀，量處如主文所示之刑，並諭知易服勞役之折算標準，以資懲儆
    。
據上論斷，應依刑事訴訟法第四百五十五條之一第一項、第三項、第三百六十九條第
一項前段、第三百六十四條、第二百九十九條第一項前段，就業服務法第五十八條第
一項前段，刑法第十一條前段、第四十二條第二項，罰金罰鍰提高標準條例第二條，
現行法規所定貨幣單位折算新台幣條例第二條，判決如主文。
本案經檢察官丁樹蘭到庭執行職務。
中    華    民    國      八十九      年      九    月      二十七      日
                                      臺灣臺北地方法院刑事第四庭
                                        審判長  法  官  段景榕
                                                法  官  吳靜怡
                                                法  官  黃紹紘
右正本證明與原本無異
本判決不得上訴。
                                                書記官  劉新怡
中      華      民      國     八十九   年       九      月   二十八    日
附錄本案論罪科刑法條全文：
就業服務法第五十八條：
違反第五十三條第一款、第二款或第三款規定，其聘僱或留用人數為一人者，處六月
以下有期徒刑、拘役或科或併科新台幣九萬元以下罰金；其聘僱或留用人數為二人以
上者，處三年以下有期徒刑、拘役或科或併科新台幣三十萬元以下罰金。
法人之代表人、法人或自然人之代理人、受僱人或其他從業人員，因執行業務犯前項
之罪者，除處罰其行為人外，對該法人或自然人亦科以前項之罰金。
就業服務法第五十三條
雇主不得有左列行為：
一、聘僱或留用未經許可或許可失效之外國人。
二、以本人名義聘僱外國人為他人工作。
三、未經許可聘僱或留用他人所申請聘僱之外國人。
四、指派所聘僱之外國人從事申請許可以外之工作。


司法院資訊處製作；財團法人民間司法改革基金會備份。
